【裁判字號】    90,台上,5179
【裁判日期】    900822
【裁判案由】    傷害致人於死
【裁判全文】
最高法院刑事判決                                九十年度台上字第五一七九號
    上   訴   人  台灣高等法院台中分院檢察署檢察官
    上訴人即被告  甲○○
右上訴人等因被告傷害致人於死案件，不服台灣高等法院台中分院中華民國八十八年
六月八日第二審判決（八十八年度上訴字第八○三號，起訴案號：台灣苗栗地方法院
檢察署八十六年度偵字第一四五一號），提起上訴，本院判決如左：
    主  文
原判決撤銷，發回台灣高等法院台中分院。
    理  由
本件原判決認定：上訴人即被告甲○○係智能不足之精神耗弱人，與同鄉之黃榮志相
識多年。黃榮志於民國八十六年五月三十一日下午一時三十分許飲酒後，至被告位於
苗栗縣獅潭鄉新店村十二鄰新店一五一號住處欲找被告飲酒，見被告之母親黃徐貴英
正在觀看電視，於要求黃徐貴英唱客家歌及要酒未果後，離開被告住處。被告亦尾隨
外出時，適見黃榮志因略帶酒意未能站穩而跌倒在地，乃嘲笑之，黃榮志見被告嘲笑
，即以放在路邊黃秀美所有之鐵製畚斗丟擲，被告竟基於傷害之犯意，拾起放在對面
鄰居彭金開所有之拖把及前開鐵製之畚斗往黃榮志身上揮砍，致黃榮志左手虎口處受
有橫向銳器創五‧五公分Ｘ一‧八公分併切斷虎口下之血管及韌帶之傷害而血流如注
，嗣被害人返回其苗栗縣獅潭鄉永興村四鄰二十九號住處後，於翌日即六月一日上午
十時三十分許，為黃榮志之友人林泰興發現黃榮志已因流血過多，於其前開住處樓梯
死亡等情。因而撤銷第一審之科刑判決，改判仍論被告以傷害人之身體，因而致人於
死罪，判處有期徒刑肆年，固非無見。
惟查：(一)、刑法第二百七十七條第二項前段之傷害致人於死罪，係對於犯普通傷害罪
致發生死亡結果所規定之加重結果犯，參酌同法第十七條規定，以行為人對於普通傷
害有犯意，而對於死亡之結果在客觀上能預見，但主觀上不預見者為要件，此項構成
犯罪之事實，依刑事訴訟法第三百零八條、第三百十條第一款規定，不僅事實欄應明
白認定，且須於理由內說明其憑以認定之證據，方足以資論罪科刑。原判決事實欄僅
記載：被告基於傷害之犯意聯絡，以拖把及鐵製之畚斗往被害人身上揮砍，致被害人
左手因流血過多死亡等語。並未明白認定被告以拖把及鐵製之畚斗往被害人身上揮砍
時，對於引起被害人死亡之結果，是否客觀上能預見，而主觀上不預見；理由內亦未
說明其所憑之證據及認定之理由，依前開說明，自不足為適用法律之依據。(二)原判決
雖據台灣省立桃園療養院八十八年二月一日（八八）桃療醫字第○○○四一八號函，
認定被告行為時之精神狀態僅達精神耗弱程度等情，惟前開函件載稱：「精神鑑定所
收集者乃行為人精神病理學資料，並嘗試藉此建立行為人之精神病理與涉案行為之關
聯性，予以科學化之解釋，必然帶有『概然性』……因此……精神鑑定報告書中於『
心神喪失』此法律評價用語前加『可能』二字……（被告）無法描述涉案當時情境，
故本院據相關其他資料，依司法精神醫學之學理推估，黃員（被告）涉案時之精神狀
態已達心神喪失之可能性頗高」，又同院八十七年五月二十日（八七）桃療醫字第○
一八八二號函，亦載稱：「……以黃員之智能程度來看，其認知及道德判斷力有缺損
，應無認識其傷害行為之對錯，故黃員之精神狀態可能已達心神喪失之程度……黃員
成年後之心理年齡未滿三歲……」各等語 (見第一審卷第一三○、八十八至九十一頁
），該二復函所述如果無訛，似已認定被告確有心神喪失之情事，究竟實情為何，既
關係被告有無犯意之認定，自有詳加調查，釐清真相之必要，原判決對此有利於被告
之證據未予詳查，或再函其他相關機關鑑定，以為判斷之依據，遽行判決，亦有職權
調查未盡之違法。檢察官及被告上訴意旨執以指摘，為有理由，應認原判決有撤銷發
回之原因。
據上論結，應依刑事訴訟法第三百九十七條、第四百零一條，判決如主文。
中      華      民      國     九十     年      八      月    二十二    日
                              最高法院刑事第十一庭
                                  審判長法官  林  增  福
                                        法官  邵  燕  玲
                                        法官  吳  昆  仁
                                        法官  陳  世  雄
                                        法官  惠  光  霞
      右正本證明與原本無異
                                              書  記  官
中      華      民      國     九十     年      八      月    二十九    日


司法院資訊處製作；財團法人民間司法改革基金會備份。
